【裁判字號】    95,訴緝,507
【裁判日期】    951116
【裁判案由】    搶奪
【裁判全文】
臺灣臺中地方法院刑事判決             95年度訴緝字第507號
公  訴  人  臺灣臺中地方法院檢察署檢察官
被      告  丙○○
                    3樓
上列被告因搶奪案件，經檢察官提起公訴（95年度偵字第5084號
），本院判決如下：
    主  文
丙○○共同意圖為自己不法之所有，而搶奪他人之動產，處有期
徒刑捌月。
    犯罪事實
一、丙○○於民國95年3月4日中午，搭乘友人乙○○（業經本院
    判處有期徒刑1年確定）騎乘之車牌號碼BR7-811號機車，至
    台中市○○區○○路之四張犁公園，因兩人內急，至公園公
    廁上廁所後，乙○○獨自於公園涼亭內偶遇甲○○，乃以繳
    交電話費為由，向甲○○借款新台幣（下同）100元，甲○○不疑有他，打開皮夾如數借予，乙○○因見甲○○皮夾內
    有大量現金，竟萌生不法意圖，而與丙○○基於為自己不法
    所有之犯意聯絡，由丙○○發動上開機車至公園公廁旁路邊
    等候接應，乙○○則再度以向甲○○索討名片為由，向甫步
    出公廁之甲○○搭訕，趁甲○○打開皮夾拿取名片之際，徒
    手搶奪甲○○之皮夾（內有現金9200元、身分證1張、健保
    卡1張、汽車駕照1張、機車駕照1張），得手後往豐樂路方
    向逃逸，旋即跳上丙○○逆向騎乘之上開接應機車加速離去
    。嗣因甲○○由後方一路追喊「搶人」，並攔下路人游正安
    駕駛之車號NZ-1021號自小客車自後追躡，為巡邏員警察覺
    ，而於同日13時許，在台中市○○區○○路112巷86弄3號前
    查獲，並扣得上開黑色皮夾1只（業經發還甲○○）。
二、案經台中市警察局第五分局報請台灣台中地方法院檢察署檢
    察官偵查起訴。
    理    由
一、訊據被告丙○○矢口否認有何搶奪犯行，辯稱：95年3月4日
    中午與同案被告乙○○同至四張犁公園上廁所，隨後乙○○
    獨自與一位老伯聊天，聊完天走回來，說該名老伯可以介紹
    工作給他，又折回說要去向老伯要名片，伊因預備要離開，
    故先將機車發動，約30秒後，看見乙○○跑過去，該名老伯
    在後面追趕邊喊「救人」（台語），伊騎機車跟在乙○○旁
    邊，問他為什麼跑，乙○○跳上後座，將伊手撥開換由乙○○操縱機車，伊問乙○○「你在跑什麼」，乙○○叫伊先別
    問，之後因乙○○闖越紅燈，被警察攔下來，老伯追上來說
    乙○○搶他，才知道乙○○搶奪之事云云。經查：
  (一)證人即同案被告乙○○雖於本院審理中證稱「是最後一次向
    被害人甲○○索討名片時，才看見被害人皮夾內的錢，才決
    意行搶」等語（本院卷第56、57頁），然證人即被害人甲○○於本院證稱「中午休息時間，我到四張犁公園休息，乙○○看我一人坐在涼亭那裡，問我現在幾點，我僅有看到乙○○一人到公園，我告訴他時間後，他藉機找話題，告訴我說
    他想繳電話費，他又告訴我說向我借100元，當時我從皮夾
    拿出100元借給他，一會兒，他就走了。我沒有注意他走到
    何處。我休息畢，去公廁上廁所出來時，又遇到乙○○，他
    問我是否有名片，以後想還我錢，我告訴他我僅有1張名片
    不可以給他，我的名片放在皮夾，我拿出皮夾抽名片的過程
    中，他就一手接在我皮包下方，一手在我皮包上方，將我的
    皮夾搶走‧‧‧乙○○第一次向我借100元時，我就是將錢
    放在皮夾內，我有打開皮夾借錢給他。」等語（本院卷第58
    頁），證人甲○○第一次取出皮夾借予乙○○100元時，即
    曾打開皮夾，而乙○○於證人甲○○甫拿出皮夾抽取名片之
    際，即已以雙手做好搶奪皮夾之準備動作，顯見其折回公廁
    前向甲○○索討名片僅係託詞，真意在使甲○○取出皮夾以
    便遂行搶奪行為。
  (二)被告於偵查中供稱「我上完廁所回來，將鑰匙插在機車鑰匙
    電門上等他（指乙○○），他從涼亭那邊走回來，他跟我說
    他跟一位老伯講話，該名老伯跟他說要幫他介紹工作，他說
    他要回去向老伯要名片，叫我在機車上等他，來回2、3次，
    後來他又走回來，叫我發動機車騎至廁所旁等他，我就照作
    ‧‧‧」等語（95年度偵字第5084號卷宗第18頁），同案被
    告乙○○再度折回公廁等候甲○○前，已萌生搶奪犯意，始
    與被告達成一人下手行搶、一人發動機車在旁接應之犯意聯
    絡。雖被告於本院改稱「當時已打算離開公園，所以才會發
    動機車」云云，然依據證人甲○○繪製之現場圖，案發地點
    四張犁公園公廁前位於豐樂一街之右側，依車輛靠右行駛之
    道路交通規則，被告騎乘之機車車頭應朝北方之昌平路2段
    方向，然被告卻將機車逆向停放，更於乙○○行搶得手後，
    隨同乙○○逃逸方向而逆向行駛至豐樂路右轉，若為離開四
    張犁公園而發動機車，並無逆向停放之必要，顯見被告係為
    接應乙○○，始會發動機車在旁等候。
  (三)證人甲○○又證稱「當時我不知道丙○○與乙○○是同夥的
    ，但丙○○看我一下就往前走，我才知道他們是同夥的」等
    語（本院卷第58頁），同案被告乙○○亦供稱「在搶的時候
    丙○○知道，因為我有回頭看到她在看我，被害人也有大喊
    『搶人』」等語（本院95年度訴字第1223號卷宗第68頁），
    另參照案發現場照片（警卷第36頁）及證人甲○○繪製之現
    場圖，被告騎乘機車在旁等候之地點就在乙○○下手行搶之
    公廁旁，公廁前方雖有三具變電箱，但並未全然遮蔽視線，
    此觀之證人甲○○及乙○○上開證詞均提及行搶過程中看見
    被告眼神可知，則被告目擊乙○○行搶之過程，證人甲○○
    遭搶後立即放聲大喊「搶人」，被告猶逆向行駛跟在乙○○
    旁，並在乙○○跳上機車後，未為任何遲疑，旋即搭載乙○○駛離現場，顯見被告事前即與乙○○有共同犯意聯絡，在
    該處發動機車把風與接應甚明。
  (四)被告雖一再以前詞置辯，辯稱其對乙○○下手行搶一事全然
    不知情，惟犯罪者除考量下手對象是否容易得逞外，也會考
    量犯罪後之逃逸路線，期能免於被查獲及保全犯罪所得，本
    件案發地點四張犁公園公廁前，四周顯較一般市區街道處遼
    闊，藏匿於人群中趁隙逃逸之機會較小，乙○○既已來回數
    次向證人甲○○搭訕藉機尋找下手機會，不可能未考慮行搶
    後之逃逸路線，若未與被告事先有所謀議，倘被告於其行搶
    過程中逕自離去、或於其逃逸時兀自呆立現場，均會增加其
    為警查獲之風險；況乙○○行搶得手、往豐樂路方向逃逸時
    ，被告亦恰好騎乘機車逆向駛至，若兩人未為謀議，乙○○
    行搶後應返回被告等候位置（變電箱前），豈會乙○○往豐
    樂路方向逃跑，被告亦騎乘機車隨即前行，使乙○○得以跳
    上機車離開現場？是被告上開所辯，實與常理有違，難以採
    信。此外，並有贓物認領保管收據1張及現場照片2張在卷可
    憑，本件從被告發動機車在行搶現場旁等候，見乙○○搶奪
    得手向前逃逸，被害人甲○○在後追趕並大喊「搶人」，卻
    迅速將乙○○接應逃逸之客觀情狀觀察，應堪認定被告與乙○○就搶奪行為有共同犯意聯絡與行為分擔甚明。
  (五)綜上，本件事證明確，被告所辯尚非可採，其犯行堪予認定
    ，應依法論科。
二、核被告所為，係犯刑法第325條第1項之搶奪罪。查被告行為
    後，刑法及刑法施行法業於94年2月2日經總統以華總一義字
    第09400014901號令修正公布，並於95年7月1日施行，修正
    前刑法第28條規定：「2人以上共同實施犯罪之行為者，皆
    為正犯。」，修正後刑法第28條則規定：「2人以上共同實
    行犯罪之行為者，皆為正犯。」，其立法理由旨在排除陰謀
    、預備共同正犯之成立，對於著手後，共同實行犯罪構成要
    件行為者，修正前後規定均認應論以共同正犯，並無歧異。
    被告與乙○○就上開犯行間，有犯意聯絡及行為分擔，為共
    同正犯。爰審酌被告之素行、其與乙○○2人年紀尚輕，身
    強體健，不思循正途，獲取金錢花用，竟圖以搶奪之方式，
    獲取非法利益，並考量被告僅負責把風接應，參與程度較為
    輕微，惟否認犯行，犯後態度不佳，以及被害人甲○○遭搶
    之財物均已尋獲發還等一切情狀，量處如主文所示之刑。
據上論斷，應依刑事訴訟法第299條第1項前段，刑法第2條第1項
前段、修正前刑法第28條、刑法第325條第1項，判決如主文。
本案經檢察官丁○○到庭執行職務。
中    華    民    國    95    年    11    月    16    日
                       刑事第二庭  審判長法  官  林清鈞
                                         法  官  林慧英
                                         法  官  陳姵君
右正本證明與原本無異。
如不服本判決，應於送達後十日內向本院提出上訴狀（須附繕
本），上訴於臺灣高等法院臺中分院。
                                         書記官  莊金屏
中    華    民    國    95    年    11    月    16    日
附錄論罪科刑法條
中華民國刑法第325條第1項
意圖為自己或第三人不法之所有，而搶奪他人之動產者，處6月
以上5年以下有期徒刑。


司法院資訊處製作；財團法人民間司法改革基金會備份。
